臺灣高雄地方法院刑事判決　　　　　　 110年度交易字第32號
公　訴　人　臺灣高雄地方檢察署檢察官
被　　　告　林倩如


選任辯護人　錢政銘律師
上列被告因過失傷害案件，經檢察官提起公訴（109年度偵字第
25753號），本院判決如下：
    主  文
林倩如犯過失傷害致人重傷罪，處有期徒刑伍月，如易科罰金，
以新臺幣壹仟元折算壹日。
    事  實
一、林倩如於民國109年8月18日晚間7時41分許，駕駛車牌號碼
    000-0000號自用小客車（車主為宇晶貿易有限公司），沿高
    雄市鳳山區建國路一段外側慢車道由西往東方向行駛，駛至
    建國路一段167號前時，本應注意車前狀況，並隨時採取必
    要之安全措施，且在設有快慢車道分隔線之慢車道，時速不
    得超過40公里，又汽車在同向二車道以上之道路，除準備停
    車或臨時停車外，不得駛出路面邊線或跨越兩條車道行駛，
    而依當時天候晴朗、有暮光，柏油路面乾燥、無缺陷，視距
    良好、無障礙物，又無不能注意之情事，竟疏未注意及此，
    以時速60至70公里超速行駛並駛出路面邊線，適有蔡○隆騎
    乘車牌號碼000-000號普通重型機車，同向行駛慢車道靠近
    路面邊線在右前方，林倩如駕駛之自小客車右前車頭撞及蔡
    ○隆騎乘之機車左側，致蔡○隆人車倒地，受有嚴重頭部外
    傷併兩側硬腦膜下出血、左側顱骨骨折、右側氣胸、左側第
    2至8肋骨骨折、雙側肋膜腔下積液等傷害，並因左側顱骨缺
    損、雙側腦挫傷出血，開顱手術後中樞神經系統遺存高度障
    害，需長期臥床，終生無工作能力，全部需他人扶助，暨受
    有嚴重失語症，毀敗語能之重傷害。林倩如在有偵查犯罪職
    權之機關或公務員發覺其犯罪前，主動向到場之高雄市政府
    警察局交通警察大隊鳳山交通分隊員警表明其係肇事車輛之
    駕駛人，自首並接受裁判。
二、案經蔡○隆配偶李○瓊訴由高雄市政府警察局鳳山分局報告
    臺灣高雄地方檢察署檢察官偵查起訴。
    理  由
甲、程序部分：
一、本件為刑事訴訟法第376條第1、2款所列案件，依同法第284
    條之1前段規定，由法官1人獨任審判，合先敘明。
二、按被告以外之人於審判外之言詞或書面陳述，除法律有規定
    者外，不得作為證據。又被告以外之人於審判外之陳述，雖
    不符前4條之規定，而經當事人於審判程序同意作為證據，
    法院審酌該言詞陳述或書面陳述作成時之情況，認為適當者
    ，亦得為證據，刑事訴訟法第159條第1項、第159條之5第1
    項定有明文。查本案被告林倩如以外之人於審判外之言詞及
    書面陳述，經被告、辯護人及檢察官於本院審理時同意作為
    證據（本院卷第187頁），本院揆諸前開法條規定，並審酌
    各該言詞及書面陳述作成時之情況，認為適當，自得作為證
    據，合先敘明。
乙、實體部分： 
一、訊據被告固坦認有超速之違規行為，惟矢口否認有何過失重
    傷害犯行，辯稱：被告駕駛之自小客車未與被害人蔡○隆騎
    乘之機車發生碰撞，蔡○隆之傷勢非被告所造成云云。辯護
    人亦為被告辯護稱：蔡○隆因該次車倒所受傷勢僅為普通傷
    害，與所受失語症間並無因果關係，應係其他原因所造成等
    語。經查：
    ㈠按行車速度，依速限標誌或標線之規定，無速限標誌或標
      線者，應依下列規定：行車時速不得超過50公里。但在
      設有快慢車道分隔線之慢車道，時速不得超過40公里，未
      劃設車道線、行車分向線或分向限制線之道路，時速不得
      超過30公里。汽車行駛時，駕駛人應注意車前狀況及兩車
      並行之間隔，並隨時採取必要之安全措施，不得在道路上
      蛇行，或以其他危險方式駕車。汽車在同向二車道以上之
      道路（車道數計算，不含車種專用車道、機車優先道及慢
      車道），除應依標誌或標線之指示行駛外，並應遵守下列
      規定：除準備停車或臨時停車外，不得駛出路面邊線或
      跨越兩條車道行駛，道路交通安全規則第93條第1項第1款
      、第94條第3項、第98條第1項第5款訂有明文。
    ㈡經查被告於109年8月18日晚間7時41分許，駕駛車牌號碼0
      00-0000號自用小客車（車主為宇晶貿易有限公司），沿
      高雄市鳳山區建國路一段外側快車道由西往東方向行駛，
      駛至建國路一段167號前時，當時天候晴朗、有暮光，柏
      油路面乾燥、無缺陷，視距良好、無障礙物，被告以時速
      60至70公里超速行駛，適有蔡○隆騎乘車牌號碼000-000
      號普通重型機車，同向行駛在前方慢車道，蔡○隆因故人
      車倒地，受有嚴重頭部外傷併兩側硬腦膜下出血、左側顱
      骨骨折、右側氣胸、左側第2至8肋骨骨折、雙側肋膜腔下
      積液等傷害之事實，業據被告於本院審理中所不否認（本
      院卷第187頁、第213頁），並有車輛詳細資料報表（警卷
      第19頁）、道路交通事故現場圖（警卷第35頁）、道路交
      通事故調查報告表㈠、㈡-1（警卷第37至41頁）各1份、
      事故現場照片1份（警卷第61至72頁，放大清晰版本見本
      院卷第53至121頁）、蔡○隆之長庚醫療財團法人高雄長
      庚紀念醫院（下稱高雄長庚醫院）診斷證明書4紙及同院
      110年5月25日長庚院高字第1100550387號函文1份（警卷
      第57至59頁、偵卷第15頁、審交易卷第71頁、本院卷第19
      頁）等在卷可憑，前開事實首堪以認定。
    ㈢被告雖以前詞置辯，惟查：
      ⒈查建國路一段西往東車道，由最內側往外依序為快車道
        2道及慢車道共計3車道，此有道路交通事故現場圖及現
        場照片1份在卷可憑（警卷第35頁、第61至64頁）。而
        被告事發當時係行駛在建國一路西向東車道之慢車道且
        偏路面邊線側，此亦有被告109年8月18日道路交通事故
        談話紀錄表及前開現場圖上所標繪之被告行駛車道在卷
        可憑（警卷第45頁、第35頁），核諸道路交通事故調查
        報告表所載第1當事人即被告之速限為慢車道之40公里
        等情益明（警卷第37頁），況高雄市政府110年9月30日
        高市府交交工字第11044848600號函文所附覆議意見書
        亦同認被告當時係駕駛在慢車道上（本院卷第175至178
        頁），是上情堪以認定。至被告雖於其後偵查及審理中
        均供稱所行駛之車道為外側快車道，惟未能說明何以前
        後供述歧異之原因，亦難排除被告誤將慢車道錯認為外
        側快車道之可能，無從逕行採信。是其於本院審理時所
        供認之「我的右車輪確實有壓到快慢車道之分界線」（
        本院卷第187頁），應係指其右車輪壓到路面邊線而駛
        出路面邊線，始符合現場實際狀況，合先說明。
      ⒉觀諸被告駕駛之自小客車車身於事故後主要有下列痕跡
        ：⑴右前車門有平行於地面之白色擦痕，且擦痕上有灰
        塵遭物體拂拭之痕跡（照片編號181至182，本院卷第53
        至55頁，即警卷第62至63頁編號12及13之照片，拍照時
        間為晚間9時5分），被告亦以手指指出該處痕跡讓員警
        拍照（照片編號194，本院卷第57頁，即警卷第64頁編
        號22之照片，拍照時間為晚間9時7分）；⑵引擎蓋右前
        側有弧形擦痕（照片編號206，本院卷第63頁，照片內
        有被告左小腿入鏡，即警卷第66頁編號34之照片，拍照
        時間為晚間9時8分）；⑶車頭右側日行燈有白色擦痕（
        照片編號242至243，本院卷第77至79頁，即警卷第68至
        69頁編號48至49之照片，拍照時間為晚間11時28分）。
        至被害人騎乘之機車左側車身、排氣管亦可見明顯擦痕
        （照片編號213至215、239，本院卷第67至73頁，即警
        卷第67至68頁編號41至43、45之照片，拍照時間為晚間
        9時11分及11時23分）。再經比對自小客車及機車擦痕
        結果如下：⑴自小客車右前日行車擦痕與機車左車尾擦
        痕高度接近（照片編號248至250，本院卷第89至93頁，
        即警卷第69至70頁編號54至56之照片，拍照時間為晚間
        11時31分）；⑵自小客車右側車頭靠近輪胎部分擦痕與
        機車左側排氣管擦痕高度相當（照片編號251至252，本
        院卷第95至97頁，即警卷第70頁編號57至58之照片，拍
        照時間為晚間11時31分）；⑶自小客車右側前車門擦痕
        與機車左側座墊後扶手擦痕高度相當（照片編號253至
        255，本院卷第99至103頁，即警卷第70至71頁編號59至
        61之照片，拍照時間為晚間11時33至34分）；⑷機車左
        手把有磨到的痕跡，該把手與自小客車引擎蓋擦痕高度
        、形狀相當（照片編號260至262，本院卷第113至117頁
        ，即警卷第71至72頁編號66至68之照片，拍照時間為晚
        間11時45至46分）等情。參之證人即到場處理之員警丁
        ○○於本院審理時具結證稱：丁○○到場時蔡○隆已經
        送去醫院，被告還在現場，丁○○就做車禍定位標繪草
        圖，並依據被告供述做談話紀錄，檢視自小客車時，發
        現引擎蓋有把手倒臥的痕跡，右側車身日行燈、引擎蓋
        及右前車燈、右前車門都有撞擊後擦痕，是新的擦痕，
        因為痕跡沒有生鏽或其他舊的擦痕會發生的狀況，至於
        機車左側擦痕較明顯。丁○○同日稍晚在同事協助下將
        機車牽到小客車旁邊比對可能之擦痕，發現自小客車引
        擎蓋有擦痕，比對機車左手把也有磨到的痕跡；自小客
        車右前日行車擦痕與機車左車尾擦痕高度接近；自小客
        車右側車頭靠近輪胎部分擦痕比對機車左側排氣管擦痕
        等語（本院卷第189至203頁）相符。足見自小客車右側
        日行燈、引擎蓋、車頭靠近輪胎處及右側車門之擦痕，
        均得以與機車左側車尾、把手、排氣管及左側座墊後扶
        手擦痕高度、痕跡相對應。遑論自小客車右側引擎蓋、
        車頭處尚有車身灰塵經物體拂拭之痕跡（照片編號256
        ，本院卷第105頁，即警卷第71頁編號62之照片，拍照
        時間為晚間11時34分）。當可推認自小客車右側日行燈
        與機車車尾擦撞後，機車不穩左傾而左把手在引擎蓋上
        留下擦痕，機車騎士即被害人身體隨之左傾以致身上衣
        物觸及自小客車右側車頭而將車身灰塵拂去，同時機車
        左側排氣管與自小客車右側車頭靠近輪胎處摩擦，繼而
        自小客車右側前車門與機車左側座墊後扶手亦摩擦等碰
        撞之情。
      ⒊此由上開現場圖及現場照片（警卷第61頁）所示，蔡○
        隆騎乘機車倒地後之刮地痕起始於路面邊線，並向右側
        偏移長達8.6公尺，最後在道路邊水溝蓋旁流有大量血
        水，此有道路交通事故現場圖（警卷第35頁）及事故現
        場照片（警卷第61至62頁）在卷可憑。是由刮地痕及血
        水等位置，亦足以佐證蔡○隆所騎乘之機車應係自左後
        方受力，始倒地後往右前方滑行，並止於道路邊水溝蓋
        旁而血流一地之情。此亦與前述機車擦痕集中左側及自
        小客車車身擦痕集中在右前車頭、右前車門等車身擦痕
        狀況相符。
      ⒋更何況被告於事發當時已明確供稱：「當時我聽右側車
        身碰撞，我往前行駛停下來…檢視自小客車右側車身日
        行燈、車頭有擦痕。」（警卷第45頁）；於109年10月
        13日警詢供述：「我的汽車右前車頭有兩處刮傷，對方
        機車整個左側都有擦傷。」、「（問：你自小客車車體
        和部位受損？）右前側車頭。」（警卷第9頁）；於110
        年1月7日偵訊時供稱：「我的右前車頭有撞擊痕跡，我
        是聽到巨大聲響，我就把車停在路邊…」、「我應該是
        有輕微擦撞到…」（偵卷第22頁）等語，均坦認其駕駛
        之自小客車確有與被害人騎乘之機車碰撞，並其自小客
        車及機車車身均有擦痕之情，復為其於本院審理時就警
        偵當時確為上開供述乙情並不否認（本院卷第213頁）
        。是被告臨訟辯稱事後思考很久且洗完車後覺得不是這
        樣才改口云云（本院卷第213頁），無法合理說明，實
        難憑採。
      ⒌從而被告駕駛自小客車行駛於慢車道，竟右輪壓線而駛
        出路面邊線，且超速行駛，復未注意被害人騎乘機車同
        向行駛於慢車道靠近路面邊線，其右前車頭因而與被害
        人騎乘機車之左側車身擦撞肇事，至為灼然。此觀高雄
        市政府110年9月30日高市府交交工字第11044848600號
        函文所附覆議意見書之柒、覆議意見維持原鑑定結果，
        認為：⒈被告：超速，未注意車前狀況，為肇事原因。
        ⒉蔡○隆：無肇事因素（本院卷第175至178頁），亦同
        此見解足稽。
      ⒍又按稱重傷者，謂下列傷害：毀敗或嚴重減損語能、
        味能或嗅能，刑法第10條第4項第3款定有明文。經查被
        害人因車禍受有雙側硬腦膜下血腫，於109年8月18日送
        至高雄長庚紀念醫院接受雙側顱骨切開術，除去血塊並
        放置顱內壓監測器，並經接受顱骨成形術，始於109年9
        月21日出院，於109年9月28日、109年10月30日至門診
        治療，再於109年11月23日入院，於109年11月25日接受
        左側顱骨成形手術，再於109年12月5日出院，中樞神經
        系統遺存高度障害，需長期臥床，終生無工作能力為維
        持生命必要之日常生活活動，全部需他人扶助，且有失
        語症，並於109年12月11日、110年2月26日、110年4月
        26日接受門診治療，期間歷經3次頭部手術，最近一次
        手術至今仍有嚴重失語之情形即病人喪失語言能力，無
        法與外界溝通，評估恢復機率極微等情，此有蔡○隆之
        長庚紀念醫院診斷證明書4紙及同院110年5月25日長庚
        院高字第1100550387號函文1份（警卷第57至59頁、偵
        卷第15頁、審交易卷第71頁、本院卷第19頁）等在卷可
        憑。足見被害人因本案車禍雙側硬腦膜下出血（腦挫傷
        出血）而陸續接受除去血塊手術及兩次顱骨成形手術，
        共計3次手術，雖於109年9月21日至109年11月23日期間
        出院門診治療（告訴代理人於本院審理時說明被害人此
        段時間係住在養護中心，本院卷第217頁），然由109年
        11月23日入院後係接受第2次顱骨成形手術，可見應係
        接續前開腦傷治療，而非另有事故介入所致，從而被害
        人因車禍腦傷，於開顱手術後中樞神經系統遺存高度障
        害，需長期臥床，終生無工作能力，全部需他人扶助，
        暨有嚴重失語症而喪失語言能力，自已達毀敗語能之重
        傷害程度，堪以認定。此觀被害人於第2次手術前，業
        經民眾醫院神經科醫師董錦松於109年10月26日出具精
        神鑑定書，而經臺灣高雄少年及家事法院以109年度監
        宣字第788號認被害人因重度認知功能障礙，意識呈嗜
        睡至木僵狀態，致不能為意思表示或受意思表示，亦不
        能辨識其意思表示之效果，而於109年11月19日對被害
        人為監護宣告，此有上開裁定1份（警卷第73至75頁）
        在卷可憑，更足以佐證被害人之重度認知功能障礙狀況
        。是辯護人徒以被害人非因本案車禍傷害而有前揭重傷
        害狀況，至多僅有傷害云云，並不可採。
    ㈣綜上所述，被告前揭未注意車前狀況超速行駛且駛出路面
      邊線行駛之過失行為，與告訴人受有前述重傷害之結果間
      ，具有相當因果關係。從而，本案事證明確，被告之過失
      重傷害犯行堪以認定，應依法論科。
二、論罪科刑之理由：
    ㈠核被告林倩如所為，係犯刑法第284條後段過失重傷害罪
      。公訴意旨固認被告所為係涉犯刑法第284條前段過失傷
      害罪，惟被害人因本案被告過失行為所受之傷害已達毀敗
      語能之重傷害，業如前述，此部分因基本社會事實同一，
      復經本院於準備程序及審理時均告知上開罪名（審交易卷
      第59頁、本院卷第186頁），給予被告答辯之機會，起訴
      法條應予變更。
    ㈡被告在有偵查犯罪職權之機關或公務員發覺其犯罪前，主
      動向到場之高雄市政府警察局交通警察大隊鳳山交通分隊
      員警表明其等係肇事車輛之駕駛人，並接受裁判等情，有
      高雄市政府警察局道路交通事故肇事人自首情形紀錄表1
      份（警卷第53頁）在卷足憑，核與自首規定相符，爰依刑
      法第62條前段規定，減輕其刑。
    ㈢爰審酌被告駕駛自小客車，本應注意車前狀況，依限速行
      駛，且不得駛出路面邊線，竟超速以60至70公里之高速行
      駛，復右輪駛出路面邊線，亦未注意右前方同向騎乘機車
      之被害人，因而擦撞被害人導致其人車倒地，因此受有重
      傷，及犯後矢口否認與被害人擦撞，亦爭執被害人所受傷
      害各情，迄未與被害人家屬達成和解或為何賠償，態度難
      謂良好，暨被告上開過失情節非輕等過失情節輕重、造成
      被害人損害、犯後態度等一切情狀，量處如主文所示之刑
      ，並諭知易科罰金之折算標準。
三、據上論斷，應依刑事訴訟法第299條第1項前段、第300條、
    第284條之1前段，判決如主文。
本案經檢察官張志杰提起公訴，檢察官陳俊宏到庭執行職務。
中    華    民    國   110    年    11    月    24    日
                  刑事第十一庭  法  官  李貞瑩
 
以上正本證明與原本無異。
如不服本判決應於收受送達後20日內向本院提出上訴書狀，並應
敘述具體理由；如未敘述上訴理由者，應於上訴期間屆滿後20日
內向本院補提理由書（均須按他造當事人之人數附繕本）「切勿
逕送上級法院」。
中    華    民    國   110    年    11    月    24    日
                                書記官  洪王俞萍
 
附錄本判決論罪科刑法條
中華民國刑法第284條
因過失傷害人者，處 1 年以下有期徒刑、拘役或 10 萬元以下
罰金；致重傷者，處 3 年以下有期徒刑、拘役或 30 萬元以下
罰金。